【裁判字號】    98,訴緝,309
【裁判日期】    981030
【裁判案由】    毒品危害防制條例
【裁判全文】
臺灣板橋地方法院刑事判決             98年度訴緝字第309號
                                     98年度易緝字第192號
公  訴  人  臺灣板橋地方法院檢察署檢察官
被      告  甲○○
                    （另案在臺灣臺北監獄臺北分監執行）
上列被告因違反毒品危害防制條例等案件，經檢察官提起公訴（
97年度毒偵字第1360號、96年度偵第27645號），被告於準備程
序中就起訴事實為有罪之陳述，經告知簡式審判程序之旨，並聽
取當事人之意見後，本院裁定進行簡式審判程序，判決如下：
    主    文
甲○○施用第一級毒品，累犯，處有期徒刑捌月。又共同攜帶兇
器竊盜，累犯，處有期徒刑肆月，應執行有期徒刑拾月。
    事    實
一、甲○○於民國90年間因施用毒品案件，經臺灣士林地方法院
    以90年度毒聲字第418 號裁定送勒戒處所觀察、勒戒後，認
    無繼續施用毒品傾向，於90年6 月1 日執行完畢，並由臺灣
    士林地方法院檢察署檢察官於90年5 月29日以90年度毒偵字
    第341 號為不起訴處分確定。於93年間因竊盜案件，經本院
    以93年度簡字第381 號判決判處有期徒刑3 月確定，於93年
    8 月24日縮刑期滿執行完畢。於94年間因竊盜案件，經本院
    以94年度簡字第1744號判決判處有期徒刑4 月確定，於95年
    1 月14日縮刑期滿執行完畢。於同年間因施用毒品案件，經
    本院以94年度訴字第1989號判決判處有期徒刑8 月確定，於
    96年1 月14日縮刑期滿執行完畢。於95年間因施用毒品案件
    ，經本院以95年度訴字第2803號判決判處有期徒刑8 月確定
    ，後經減刑為有期徒刑4 月，於96年8 月31日執行完畢。於
    96年間因施用毒品案件，經本院以96年度訴字第2371號判決
    判處有期徒刑9 月、3 月，應執行有期徒刑10月確定（此部
    分尚未執行完畢）。詎仍不知警惕，為下列犯行：
  (一)甲○○基於施用第1 級毒品海洛因之犯意，於96年11月10日
    ，在臺北縣某處內，以針筒注射之方式施用海洛因1 次。因
    其為列管毒品人口，於同年月11日晚間10時40分許，在臺北
    縣政府警察局樹林分局接受採尿檢驗，送驗結果呈鴉片類（
    嗎啡、可待因）陽性反應，始悉上情。
  (二)甲○○與陳森全基於意圖為自己不法所有之犯意聯絡，於96
    年11月11日下午5 時30分許，在臺北縣樹林市○○路190 號
    臺汽機調廠內，由陳森全持置放在該處客觀上足以對人之生
    命、身體、安全構成威脅，且具有危險性之乙炔切割器1 具
    切割李鴻森所管領之角鐵，而甲○○則負責以水澆灌角鐵降
    溫，而共同竊取上開角鐵，得手後欲離去之際，為警在上址
    查獲，並扣得乙炔切割器1 具。
二、案經臺北縣政府警察局樹林分局報告臺灣板橋地方法院檢察
    署檢察官偵查起訴。
    理    由
一、本件被告所犯係死刑、無期徒刑、最輕本刑為3 年以上有期
    徒刑以外之罪，其於準備程序中就被訴事實為有罪之陳述，
    經法官告知簡式審判程序之旨，並聽取公訴人、被告之意見
    後，依刑事訴訟法第273 條之1 第1 項規定，進行簡式審判
    程序審理，核先敘明。
二、得心證之理由：
  (一)施用海洛因部分：
  1.被告甲○○於警詢、檢察官偵查中及本院審理時對前揭犯罪
    事實坦承不諱，又被告於96年11月11日為警採集之尿液，經
    送臺灣檢驗科技股份有限公司檢驗結果，呈鴉片類（嗎啡、
    可待因）陽性反應一情，有臺北縣政府警察局板橋分局偵辦
    毒品危害防制條例案犯罪嫌疑人姓名綽號對照表、臺灣檢驗
    科技股份有限公司濫用藥物檢驗報告各1 份在卷可佐，足認
    被告前開自白與事實相符，堪信為真。
  2.又毒品危害防制條例於民國92年7 月9 日修正公布，自93年
    1 月9 日施行，刪除2 犯及3 犯之規定，一改修法前繁雜之
    處遇程序，並認施用毒品者係屬病患性犯人，以觀察、勒戒
    戒除其身癮，並以強制戒治去除其心癮。其中第20條、第23
    條將施用毒品之刑事處遇程序，區分為「初犯」及「5 年內
    再犯」、「5 年後再犯」。依其立法理由之說明：「初犯」
    ，經觀察、勒戒或強制戒治後，應為不起訴處分或不付審理
    之裁定；經觀察、勒戒或強制戒治執行完畢釋放後，「5 年
    內再犯」者，因其再犯率甚高，原實施之觀察、勒戒及強制
    戒治既已無法收其實效，爰依法追訴或裁定交付審理。至於
    經觀察、勒戒或強制戒治執行完畢釋放後，「5 年後再犯」
    者，前所實施之觀察、勒戒或強制戒治已足以遮斷其施用毒
    品之毒癮，為期自新及協助其斷除毒癮，仍適用「初犯」規
    定，先經觀察、勒戒或強制戒治之程序。從而依該次修正後
    之規定，僅限於「初犯」及「5 年後再犯」2 種情形，始應
    先經觀察、勒戒或強制戒治程序。倘被告於5 年內已再犯，
    經依法追訴處罰，縱其第3 次（或第3 次以上）再度施用毒
    品之時間，在初犯或前次再犯經觀察、勒戒或強制戒治執行
    完畢釋放五年以後，已不合於「5 年後再犯」之規定，且因
    已於「5 年內再犯」，顯見其再犯率甚高，原實施觀察、勒
    戒或強制戒治，已無法收其實效，即應依該條例第10條處罰
    。至於第3 次（或第3 次以上）施用毒品之時間，是否宜有
    期間限制？以多久為適宜？則分屬刑事政策、專門醫學之範
    圍，非審判機關所能決定，有待循立法途徑解決（參照最高
    法院95年5 月9 日95年度第7 次刑事庭會議決議）。查被告
    於民國90年間因施用毒品案件，經臺灣士林地方法院以90年
    度毒聲字第418 號裁定送勒戒處所觀察、勒戒後，認無繼續
    施用毒品傾向，於90年6 月1 日執行完畢，並由臺灣士林地
    方法院檢察署檢察官於90年5 月29日以90年度毒偵字第341
    號為不起訴處分確定。於94年間因施用毒品案件，經本院以
    94年度訴字第1989號判決判處有期徒刑8 月確定，於96 年1
    月14日縮刑期滿執行完畢。於95年間因施用毒品案件，經本
    院以95年度訴字第2803號判決判處有期徒刑8 月確定，後經
    減刑為有期徒刑4 月，於96年8 月31日執行完畢。於96年間
    因施用毒品案件，經本院以96年度訴字第2371號判決判處有
    期徒刑9 月、3 月，應執行有期徒刑10月確定等情，有臺灣
    高等法院被告前案紀錄表1 份在卷可憑，被告前既曾因施用
    毒品案件經觀察、勒戒執行完畢，復於觀察、勒戒執行完畢
    釋放後5 年內，再犯施用毒品案件，且經依法追訴處罰，復
    於本件所認之96年11月10日又犯施用第1 級毒品罪，即非屬
    毒品危害防制條例第20條第3 項所規定「5 年後再犯」之情
    形，自應依法訴追。
  (二)竊盜部分：
  1.上揭犯罪事實，業據被告甲○○於本院審理時坦承不諱，並
    有證人即共同被告陳森全於警詢、檢察官偵查中及本院審理
    時證述；證人李鴻森於警詢證述可資佐證，且有卷附現場照
    片、贓物認領保管單、扣案乙炔切割器可參，足認被告前開
    自白與事實相符，應堪採信。
  2.另公訴意旨認被告與陳森全、羅大偉共同基於竊盜犯意聯絡
    ，於上開時地，以上開乙炔切割器共同竊取上開角鐵。惟羅
    大偉於警詢及本院審理時均證稱：伊在該處觀看他人打BB彈
    ，並未參與陳森全偷取角鐵，亦未幫忙澆水降溫或搬運角鐵
    等語（見96年度偵字第17645 號卷第12頁、本院97年度易字
    第118 號卷第163 頁），核與證人陳森全於警詢、檢察官偵
    查中及本院審理時證述：羅大偉並未參與本件竊盜，其僅在
    旁觀看他人打BB彈等語（見前開偵查卷第10頁、第72頁、本
    院97年度易字第118 號卷第163 頁）情節相符，而證人陳森
    全業已坦承涉犯加重竊盜犯行，則羅大偉是否參與，與其犯
    罪無利害關係，況證人陳森全亦證稱被告甲○○有為澆水降
    溫行為，可見並非一味迴護他人，證人陳森全前開證述羅大
    偉並未參與此次竊盜犯行一節，應屬信實。此外，復無其他
    積極事證足以證明羅大偉確有與被告甲○○及陳森全共同行
    竊，尚難認羅大偉亦有參與本件共犯竊盜之犯行。故本件竊
    盜行為人應為被告甲○○及陳森全。
  (三)綜前所述，本件事證明確，被告甲○○施用毒品及竊盜犯行
    洵堪認定，應依法論科。
三、按海洛因為毒品危害防制條例第2 條第2 項第1 款所定之第
    1 級毒品，是核被告如犯罪事實欄一(一)所為，係犯毒品危害
    防制條例第10條第1 項之施用第1 級毒品罪；被告如犯罪事
    實欄一(二)所為，係犯刑法第321 條第1 項、第3 款之攜帶兇
    器竊盜罪。被告因施用而持有第1 級毒品海洛因之低度行為
    ，為施用行為所吸收，係不罰之前行為，不另論罪。被告與
    陳森全就犯罪事實欄一(二)所示之竊盜犯行，有犯意之聯絡，
    行為之分擔，為共同正犯。公訴意旨認被告甲○○係與陳森
    全、羅大偉共同行竊，而另有刑法第321 條第1 項第4 款結
    夥3 人以上加重竊盜態樣，惟無法證羅大偉亦有參與本件竊
    盜犯行，已如前述，公訴意旨此部分尚有未洽，惟此為事實
    之減縮，毋擁為無罪之諭知，併予敘明。又被告甲○○有如
    事實欄所示之論罪科刑及執行完畢情形，有臺灣高等法院被
    告前案紀錄表1 份附卷可稽，其於徒刑執行完畢後，5 年以
    內再故意犯本件有期徒刑以上之罪，為累犯，應依刑法第47
    條第1 項之規定加重其刑。查被告甲○○與陳森全雖共同竊
    取角鐵，然被告甲○○僅負責以水澆灌角鐵降溫，其犯罪手
    段尚屬輕微，且陳森全係以所竊角鐵填補其機車排氣管缺損
    ，渠等甫得手即為警查獲，被告甲○○尚未分得任何利益，
    所生損害非鉅，被告甲○○未得利益，犯罪情節尚非重大，
    且被害人業已領回角鐵，有贓物認領保管單在卷可參，而本
    罪法定刑為6 月以上有期徒刑，與其犯罪情節相較，實屬情
    輕法重，觀諸其前開犯罪情狀客觀上足以引起一般人之同情
    ，顯有堪資憫恕之處，本院認即令處以法定最低刑度猶嫌過
    重，爰依刑法第59條規定酌減其法定本刑。爰審酌被告前因
    施用毒品案件，業經觀察、勒戒及論罪科刑，仍未能戒除施
    用毒品惡習，再犯本件施用毒品犯行，顯見其意志不堅，委
    無足取，而其正值青壯，不思以己力營生，貪圖小利即竊取
    他人物品，所為非是，惟衡其參與行竊手段輕微，尚未獲得
    利益，及其犯罪動機、目的、所犯施用毒品犯行究為自戕行
    為，及犯罪後坦承犯行，態度尚可等一切情狀，分別量處如
    主文所示之刑，並定其應執行之刑。扣案乙炔切割器1 具，
    雖為渠等共同行竊所用之物，然並非被告甲○○或共犯陳森
    全所有之物，爰不就此為沒收之諭知。
據上論斷，應依刑事訴訟法第273 條之1 第1 項、第299 條第1
項前段，毒品危害防制條例第10條第1 項，刑法第11條前段、第
321 條第1 項第3 款、第47條第1 項、第55條第1 項第5 款、第
59條，判決如主文。
本案經檢察官李美金到庭執行職務。
中    華    民    國    98    年    10    月    30    日
                    刑事第十二庭    法  官  何燕蓉
此正本與原本無異。
如不服本判決，應於判決送達後十日內敘明上訴理由，向本院提
出上訴狀（應附繕本），上訴於臺灣高等法院。
                                    書記官  李崇文
中    華    民    國    98    年    11    月    2     日
附錄本案論罪科刑法條全文：
毒品危害防制條例第10條第1項
施用第一級毒品者，處 6 月以上 5 年以下有期徒刑。
中華民國刑法第321條
（加重竊盜罪）
犯竊盜罪而有左列情形之一者，處 6 月以上、 5 年以下有期徒
刑：
一、於夜間侵入住宅或有人居住之建築物、船艦或隱匿其內而犯
之者。
二、毀越門扇、牆垣或其他安全設備而犯之者。
三、攜帶兇器而犯之者。
四、結夥三人以上而犯之者。
五、乘火災、水災或其他災害之際而犯之者。
六、在車站或埠頭而犯之者。
前項之未遂犯罰之。


司法院資訊處製作；財團法人民間司法改革基金會備份。
